臺灣臺北地方法院小額民事判決
111年度北小字第474號
原      告  南山產物保險股份有限公司


法定代理人  王英君  
訴訟代理人  張哲瑀  
            黃嘉德  
被      告  陳約書亞（原名陳錦標）


上列當事人間請求侵權行為損害賠償事件，本院於民國一百一十
一年三月二十四日言詞辯論終結，判決如下︰
    主    文
被告應給付原告新臺幣肆萬壹仟參佰捌拾元，及自民國一百一十
年十二月十七日起至清償日止，按年息百分之五計算之利息。
訴訟費用新臺幣壹仟元由被告負擔。
本判決得假執行。
    事    實
甲、原告方面：
一、聲明：如主文第一項所示。
二、陳述略稱：
  ㈠緣原告以承保訴外人徐怡稜所有車號0000-00號自小客車（下
    稱系爭汽車）車體損失保險，訴外人徐和儀駕駛系爭汽車於
    民國一百零九年四月四日許，行經臺北市大安區忠孝東路四
    段二二三巷與忠孝東路四段二○五巷七弄口處，遭被告陳約
    書亞（原名陳錦標）駕駛車號000－000號營業小客車因左方
    不讓右方而碰撞系爭汽車，致系爭汽車受損，案經報請臺北
    政府警察局大安分局處理在案。
　㈡系爭汽車經送廠維修後，合理必要費用為新臺幣（下同）十
    萬二千二百二十一元（含烤漆一萬一千八百五十八元、材料
    六萬七千六百零一元、工資二萬二千七百六十二元），依保
    險法第五十三條取得對被告之代位求償權，爰依侵權行為法
    律關係請求損害賠償。本件主請求金額減縮為四萬一千三百
    八十元，減縮原因為零件折舊。關於本件肇事相關資料，被
    告於系爭事故現場表示願意賠償，所以請求依法判決。
三、證據：提出金融監督管理委員會函影本一件、汽車保險理算
    書影本一件、汽車保險理賠申請書影本一件、訴外人行車執
    照及駕駛執照影本各一件、道路交通事故當事人登記聯單影
    本一件、估價單影本一件、零件認購單影本一件、系爭汽車
    車損照片影本一件及收據影本一件為證。
乙、被告方面：被告未於言詞辯論期日到場，亦未提出書狀作何
    聲明或陳述。
丙、本院依職權調閱本件肇事相關資料。
    理    由
一、程序方面：　　
  ㈠按民事訴訟法第十五條第一項規定：「因侵權行為涉訟者，
    得由行為地之法院管轄。」。經查，本件車禍發生於臺北市
    大安區忠孝東路四段二二三巷與忠孝東路四段二○五巷七弄
    口處，屬本院轄區，故本院具有管轄權。
  ㈡次按訴狀送達後，原告不得將原訴變更或追加他訴，但擴張
    或減縮應受判決事項之聲明者，不在此限，民事訴訟法第二
    百五十五條第一項第三款定有明文；此項規定於小額訴訟程
    序準用之（民事訴訟法第四百三十六條之二十三、第四百三
    十六條第二項參照）。經查，本件原告聲明原主請求金額為
    四萬四千五百九十元，嗣於一百一十一年三月二十四日言詞
    辯論程序中減縮主請求金額為四萬一千三百八十元，參酌前
    揭規定，程序並無不合，應予准許。 
  ㈢本件被告經合法通知未於言詞辯論期日到場，核無民事訴訟
    法第三百八十六條所列各款情形，應依職權由原告一造辯論
    而為判決。　　　
二、原告主張之事實，已據其提出金融監督管理委員會函影本一
    件、汽車保險理算書影本一件、汽車保險理賠申請書影本一
    件、訴外人行車執照及駕駛執照影本各一件、道路交通事故
    當事人登記聯單影本一件、估價單影本一件、零件認購單影
    本一件、系爭汽車車損照片影本一件及收據影本一件為證，
    經核對相關證物原本無訛，復有本院依職權調閱之本件肇事
    相關資料所附道路交通事故現場圖、A3類道路交通事故調查
    紀錄表、道路交通事故當事人登記聯單及道路交通事故照片
    黏貼紀錄表（共五頁）在卷可稽，被告未到庭爭執，亦未提
    出書狀做任何聲明或陳述，堪認原告主張為真實。
三、按因故意或過失，不法侵害他人之權利者，負損害賠償責任
    。汽車、機車或其他非依軌道行駛之動力車輛，在使用中加
    損害於他人者，駕駛人應賠償因此所生之損害。負損害賠償
    責任者，除法律另有規定或契約另有訂定外，應回復他方損
    害發生前之原狀。第一項情形，債權人得請求支付回復原狀
    所必要之費用，以代回復原狀。民法第一百八十四條第一項
    、第一百九十一條之二、第二百十三條第一項、第三項分別
    定有明文。次按不法毀損他人之物者，被害人得請求賠償其
    物因毀損所減少之價額，民法第一百九十六條定有明文。所
    謂因物被毀損所減少之價額，得以修復費用為估定標準，但
    以必要者為限。若被害人能證明其物因毀損或減少之價額，
    超過必要之修復費用時，就其差額，仍得請求賠償（最高法
    院七十七年度第九次民事庭會議決議參照）。故被害人得以
    修理費用作為其物因毀損所減少價額之計算依據，但其中以
    新品更換舊品，且因此提高該物整體價值者，該更換之新品
    即非屬損害發生前物之原狀，則該更換新品所支出之費用，
    應予計算其折舊。
四、經查：㈠本件被告因疏未注意碰撞並致系爭汽車受有損害，
    依前開民法第一百九十一條之二本文規定，即應賠償其因此
    所生之損害即因回復原狀所必要之修理費用，惟系爭汽車雖
    以十萬二千二百二十一元修復，考量該估價單中六萬七千六
    百零一元部分為「零件」，而關於更新零件部分之請求，應
    以扣除按汽車使用年限計算折舊後之費用為限；㈡依所得稅
    法施行細則第四十八條第一項規定：「採平均法者，以固定
    資產成本減除殘價後之餘額，按固定資產耐用年數表規定之
    耐用年數平均分攤，計算其每期折舊額」，依八十六年十二
    月三十日行政院台八六財字第五二○五一號函所頒之「固定
    資產耐用年數表」，自用小客貨之耐用年數為五年，自系爭
    汽車出廠日期九十九年十一月至一百零九年四月四日發生系
    爭車禍日止，實際使用已超過五年，第五年後因車輛仍堪用
    ，不予繼續折舊。本件零件部分（即估價單所載材料部分）
    維修金額為六萬七千六百零一元，則其折舊額計算如下：殘
    價＝取得成本/（耐用年數＋１）即67,601元÷6≒11,267元（元
    以下四捨五入）；折舊額＝（取得成本－殘價）×折舊率×使用
    年數，即（67,601元－11,267元）×0.2×5＝56,334元，則原告
    得請求零件修理費為一萬一千二百六十七元（即折舊後修理
    費：67,601元－56,334元＝11,267元）。據此，系爭汽車修復
    費用，其中零件六萬七千六百零一元部分，扣除折舊金額後
    為一萬一千二百六十七元，加上烤漆一萬一千八百五十八元
    、工資二萬二千七百六十二元，方屬必要修理費用，故原告
    得請求被告給付之系爭汽車修理費用為四萬五千八百八十七
    元（計算式：11,267＋11,858＋22,762＝45,887），是本件原
    告採取更有利被告之定率遞減法為零件折舊後僅請求四萬一
    千三百八十元，其請求自屬有據。
五、綜上所述，原告本於保險法第五十三條第一項及民法侵權行
    為法律關係，請求被告給付四萬一千三百八十元，及自起訴
    狀繕本送達翌日（即一百一十年十二月十七日）起至清償日
    止，按年息百分之五計算之利息，其請求為有理由，應予准
    許。
六、本件係小額程序所為被告敗訴之判決，依民事訴訟法第四百
    三十六條之二十規定，應依職權宣告假執行。
七、本件訴訟費用額，依後附計算書確定如主文所示金額。
八、據上論結，原告之訴為有理由，並依民事訴訟法第四百三十
    六條之二十三、第四百三十三條之三、第七十八條，判決如
    主文。
中　　華　　民　　國　　111 　年　　4 　　月　　21　　日
　　　　　　　　　　          臺北簡易庭   
　　　　　　　　　　          法      官  文衍正
以上正本係照原本作成。
如對本判決不服，須於判決送達後二十日內向本庭（臺北市○○○
路○段○○○○○巷○號）提出上訴狀。（須按他造當事人之人數附繕
本）。如委任律師提起上訴者，應一併繳納上訴審裁判費。
中　　華　　民　　國　　111 　年　　4 　　月　　21　　日
  　　　　　　　　　　　　　　書  記  官  高秋芬
訴訟費用計算書：
項        目             金  額（新臺幣）        備  註
第一審裁判費　　           1,000元
合　　　　計　　     　    1,000元 

附錄：
一、民事訴訟法第四百三十六條之二十四第二項：
    對於小額程序之第一審裁判上訴或抗告，非以其違背法令為
    理由，不得為之。
二、民事訴訟法第四百三十六條之二十五：
    上訴狀內應記載上訴理由，表明下列各款事項：
    (一)原判決所違背之法令及其具體內容。
    (二)依訴訟資料可認為原判決有違背法令之具體事實。